臺灣高等法院刑事裁定
110年度聲再字第283號
再審聲請人
即受判決人  林幸蓉


上列再審聲請人即受判決人因詐欺等案件，對於本院97年度上易
字第2964號，中華民國98年12月29日第二審確定判決（原審案號
：臺灣新竹地方法院94年度易字第759號，起訴案號：臺灣新竹
地方檢察署94年度偵字第5463、5645號），聲請再審，本院裁定
如下：
    主  文
再審之聲請駁回。 
    理  由
一、聲請再審意旨略以：
　㈠查原確定判決認定同案被告蔡智雄係於假釋出獄後，在不知
    名之地方，簽發發票日為民國89年6月18日，到期日為民國8
    9年12月18日，面額計新臺幣（下同）360萬元（刑事聲請再
    審狀誤載為300萬元）之本票乙紙，再審聲請人即受判決人
    林幸蓉於90年間與蔡智雄10多年來結算舊帳，蔡智雄將上開
    本票交付給再審聲請人之子即同案被告陳俍甫，姑不論其發
    票日期適在其服刑期間，惟依票據法第5條第1項、第11條第
    2項規定，蔡智雄應負票據責任。且刑法第210條之偽造文書
    罪，指無制作權利人不法制作者而言，若自己之文書，縱有
    不實之記載，要難構成本條之罪（最高法院47年台上字第36
    5號判例參照）。則再審聲請人、陳俍甫及蔡智雄均不應構
    成刑事上之詐欺及偽造文書等罪甚明。實際上，蔡智雄因平
    時投資房地產，十多年來時常向再審聲請人調頭寸，其間有
    借有還，將近千萬元，何止360萬元？經臺北市政府萬華區
    公所調解及臺灣臺北地方法院核定可證。
  ㈡蔡智雄（刑事聲請再審狀誤載為楊雄智）於82年3月28日向楊
    淵雄借款250萬元整，清償日期為82年7月30日，故蔡智雄簽
    發面額300萬元（包括利息）之本票，不必要在其右外沿記
    事欄加註違約金項目：每日7.七分草寫分有不同寫法。故依
    票據法第128條規定，其記載無效。且楊淵雄因事後良心發
    現，而於臺灣新竹地方法院97年度訴字第119號確認本票債
    權不存在等事件證稱：上開本票「是他姐姐告訴我，他弟弟
    （指蔡智雄）要向他借250萬元，要我借給他，而且他在華
    南銀行上班，2、3個月就會短期周轉……他姐姐提供2尊佛像
    供擔保，我就把資料給他，他就給我借款證書」、「借款證
    書上沒有違約金」、「因為大家有約定……而且本件短期的，
    不會向他要違約金」等語。本件告訴人吳榮鏜與楊淵雄於88
    年間，利用蔡智雄之胞姐蔡瑋珍過世，死無對證之機，受讓
    楊淵雄與蔡智雄間之借款債權。且楊淵雄與吳榮鏜間為通謀
    虛偽意思表示，依民法第87條規定，其意思表示無效外，縱
    非無效，因未經蔡智雄之承認，亦不發生效力。惟原確定判
    決對於此種重要法律關係及證據均未詳加審酌，且違反91年
    當事人進行主義反詰問制度，其違法判決自始不發生效力。
    吳榮鏜將蔡智雄所簽上開本票右側方外沿偽填「違約金」等
    項目，矇准臺灣臺北地方法院非訟處理中心支付命令，另向
    臺灣新竹地方法院民事執行處聲請拍賣蔡智雄在新竹所有財
    產，並以不法手段連續取得共計1300萬多元之違約金，使再
    審聲請人等無故背負莫須有之罪名，冤判再審聲請人及蔡智
    雄（刑事再審聲請狀誤載為蔡佑雄）詐欺等徒刑。
  ㈢茲提出蔡智雄與楊淵雄於82年3月28日借款證書、收據、蔡智
    雄同日簽發票號145919號、面額300萬元之本票及臺灣新竹
    地方法院民事執行處執行部分債權受償之戳記（以上均為影
    本），依刑事訴訟法第420條第1項第6款之規定，聲請再審
    云云。
二、按法院認為聲請再審之程序違背規定者，應以裁定駁回之；
    經前項裁定後，不得更以同一原因聲請再審，刑事訴訟法第
    433條前段、第434條第3項分別有明文。又所謂「同一原因
    」，係指同一事實之原因而言；是否為同一事實之原因，應
    就重行聲請再審之事由暨其提出之證據方法，與已經實體上
    裁定駁回之先前聲請，是否完全相同，予以判斷，若前後二
    次聲請再審原因事實以及其所提之證據方法相一致者，即屬
    同一事實之原因，自不許其更以同一原因聲請再審（最高法
    院102年度台抗字第758號、103年度台抗字第197號裁定意旨
    參照）。
三、經查：
  ㈠聲請意旨㈠所載，關於再審聲請人與蔡智雄間本有債權債務關
    係，蔡智雄簽發本票，本來就有權製作，再審聲請人並不構
    成詐欺、偽造文書等罪部分，業據再審聲請人以同一原因聲
    請再審，並經本院先後以99年度聲再字第38、107、260號、
    103年度聲再字第459號、105年度聲再字第258號、106年度
    聲再字第135號、107年度聲再字第17號、108年度聲再字第1
    44號、109年度聲再字第375、524號等裁定，認其再審無理
    由或不合法而駁回其再審之聲請在案，有上開裁定及本院被
    告前案紀錄表在卷可稽。茲再審聲請人仍執同一理由再向本
    院聲請再審，於法未合。
  ㈡聲請意旨㈡所載，關於蔡智雄向楊淵雄借款有無約定違約金，
    蔡智雄所簽發本票上究竟有無約定違約金之記載等，楊淵雄
    將其債權轉讓與吳榮鏜之債權讓與是否無效部分，亦據再審
    聲請人以同一原因聲請再審，並經本院先後以101年度聲再
    字第564號及103年度聲再字第83號裁定，認無再審理由，而
    駁回其再審之聲請，有各該裁定附卷可憑。是再審聲請人仍
    以同一原因聲請再審，顯然違背上開規定。
  ㈢聲請意旨㈢所載，再審聲請人提出蔡智雄與楊淵雄於82年3月2
    8日借款證書、收據、蔡智雄於82年3月28日所簽發之票號14
    5919號、面額新臺幣300萬元整之本票及業經臺灣新竹地方
    法院民事執行處執行部分債權受償之戳記（以上均為影本）
    ，據此主張刑事訴訟法第420條第1項第6款規定之「新事實
    或新證據」云云。然再審聲請人前已執相同之證據資料，並
    以同一原因聲請再審，經本院以107年度聲再字第17號裁定
    認該等證據資料形式上僅能認蔡智雄向楊淵雄借款並提供觀
    音活佛古董2尊為擔保、蔡智雄有簽發本票及執行結果債權
    金額之計算，無論單獨或與先前之證據綜合判斷，均不足以
    動搖原確定判決，而與刑事訴訟法第420條第1項第6款規定
    之要件不符，故其再審之聲請無理由而駁回之，有本院107
    年度聲再字第17號裁定在卷可稽。故再審聲請人此部分意旨
    仍以同一原因聲請再審，於法有違。
  ㈣綜上所述，本件再審聲請人所執上開理由，均係以同一原因
    再向本院聲請再審，顯然違背法律規定，且無從命補正，其
    再審之聲請不合法，應予駁回。
四、末按聲請再審之案件，除顯無必要者外，應通知聲請人及其
    代理人到場，並聽取檢察官及受判決人之意見。但無正當理
    由不到場，或陳明不願到場者，不在此限。前項本文所稱「
    顯無必要者」，係指聲請顯屬程序上不合法且無可補正或顯
    無理由而應逕予駁回，例如非聲請權人、逾法定期間、以撤
    回或駁回再審聲請之同一原因聲請再審等情形，或再審原因
    已明，顯有理由而應逕為開始再審之裁定，刑事訴訟法第42
    9條之2及法院辦理刑事訴訟案件應行注意事項第177條之4分
    別定有明文。本件再審聲請既有上述程序違背法律規定之處
    ，且無從命補正，參酌上開說明，本件顯無踐行通知再審聲
    請人到場並聽取檢察官意見等程序之必要，附此敘明。
據上論斷，應依刑事訴訟法第433條，裁定如主文。
中　　華　　民　　國　　110 　年　　6 　　月　　23  　日
                  刑事第四庭    審判長法　官  陳筱珮
                                      法　官  羅郁婷
                                      法　官  林怡秀
以上正本證明與原本無異。
不得抗告。
                                      書記官  陳語嫣
中　　華　　民　　國　　110 　年　　6 　　月　　24　　日